【裁判字號】    91,訴,495
【裁判日期】    920321
【裁判案由】    限制出境
【裁判全文】
臺北高等行政法院判決                              九十一年度訴字第四九五號
                              .
    原      告  甲○○
    被      告  財政部
    代  表  人  乙○（部長）
    訴訟代理人  丁○○
                戊○○
                丙○○
右當事人間因限制出境事件，原告不服行政院中華民國九十年十二月十四日台九十訴
字第六九七三六號訴願決定，提起行政訴訟。本院判決如左：
    主  文
原告之訴駁回。
訴訟費用由原告負擔。
    事  實
壹、事實概要：
    緣原告甲○○係金太旺企業有限公司（下簡稱金太旺公司）之負責人，金太旺公
    司滯欠民國（下同）八十七年度營利事業所得稅、滯納金、滯納利息計新臺幣（
    下同）二、七○七、三九八元（其中含行政救濟加計利息七八、五八一元），被
    告財政部所屬臺灣省北區國稅局依限制欠稅人或欠稅營利事業負責人出境實施辦
    法（下簡稱限制出境實施辦法）第二條第三項規定，報經被告以九十年八月二十
    四日臺財稅字第九○○○九一三五四號函轉內政部警政署入出境管理局（下簡稱
    境管局）限制原告出境，經境管局以九十年八月三十一日（九十）境愛岑字第九
    八三六二號書函不許原告出境，原告不服，提起訴願，旋遭駁回，遂向本院提起
    行政訴訟。
貳、兩造聲明：
一、原告聲明求為判決：
    訴願決定、原處分均撤銷。
二、被告聲明求為判決：
    駁回原告之訴。
參、兩造之爭點：
一、原告主張之理由：
(一)、本件金太旺公司前委託龍瀚會計事務所記帳，因記帳業者涉嫌虛開金太旺公司之
    統一發票販售圖利，並虛列營利事業所得稅結算申報之營業額，導致核定之營利
    事業所得稅營納稅額超過真實應納稅額，經原告於八十九年九月二十二日向被告
    所屬臺灣省北區國稅局提出檢舉，迄今已超過一年。另有關營業稅部分，原告於
    八十九年十二月八日申請更正，業經臺北縣稅捐稽徵處聯查組專案稽查中，未料
    有關營利事業所得稅結算申報案，被告所屬臺灣省北區國稅局卻未能配合相關單
    位之調查，即發單補徵營利事業所得稅。系爭違章事項均在辦理行政救濟程序中
    ，且原告並無潛逃國外，或隱匿、移轉財產以逃避稅捐執行之跡象，被告未經審
    酌是否有確有限制出境之必要，即移請境管局限制原告出境，顯屬草率，原處分
    顯非適法。
二、被告主張之理由：
(一)、金太旺公司八十七年度營利事業所得稅原核定應納本稅二、二二三、一九二元，
    該公司不服，依法提起復查，惟逾期未能提示帳證供查核，經被告所屬臺灣省北
    區國稅局於八十九年十月二十七日作成北區國稅法第00000000號復查決
    定書，仍維持原核定，應補本稅二、二二三、一九二元，另加計行政救濟利息七
    八、五八一元。該筆稅款繳款書已於八十九年十二月四日合法送達，展延限繳日
    期為八十九年十二月十五日，上開稅款金太旺公司雖於九十年一月十五日提起訴
    願，惟未依稅捐稽徵法第三十九條規定對復查決定之應納稅額繳納半數或提供相
    當擔保，截至九十年八月八日止累計欠稅額二、七○七、三九八元（含行政救濟
    利息、滯納金、滯納利息），已達限制出境實施辦法第二條第三項所定限制營利
    事業負責人出境之金額標準，被告所屬臺灣省北區國稅局遂依前揭規定，於九十
    年八月二十日函報經被告函轉境管局限制原告出境，依法應無違誤，現該筆欠稅
    亦業經訴願決定不受理而核課確定。
(二)、原告訴稱金太旺公司欠稅係因統一發票遭委託記帳之莫凱婷君虛開販售圖利，致
    虛增營業額所致，已於八十九年十二月七日向臺北縣稅捐稽徵處申請更正營業額
    中，惟應否更正，係屬另案，核非本案所應審究。且本案經核與限制出境實施辦
    法第五條解除限制出境規定不符，仍應繼續限制訴願人出境。所訴核不足採。
    理  由
一、「納稅義務人欠繳應納稅捐達一定金額者，得由司法機關或財政部，函請內政部
    入出境管理局，限制其出境；其為營利事業者，得限制其負責人出境。」、「滯
    納金、利息、滯報金、怠報金、短估金及罰鍰等，除本法另有規定者外，準用本
    法有關稅捐之規定。」為稅捐稽徵法第二十四條第三項前段及第四十九條前段所
    規定。次按「在中華民國境內居住之個人或在中華民國境內之營利事業，其已確
    定之應納稅捐或關稅逾法定繳納期限尚未繳納，其欠繳稅款及已確定之罰鍰單計
    或合計，個人在新臺幣五十萬元以上，營利事業在新臺幣一百萬元以上者，由稅
    捐稽徵機關或海關報請財政部函請內政部入出境管理局限制該欠稅人或欠稅營利
    事業負責人出境。」、「第一項所稱之個人或營利事業，欠繳應納稅捐或關稅，
    在行政救濟程序終結前，個人在新臺幣七十五萬元以上，營利事業在新臺幣一百
    五十萬元以上者，稅捐稽徵機關或海關得報請財政部函請內政部入出境管理局限
    制該欠稅人或欠稅營利事業負責人出境。」，為限制出境實施辦法第二條第一項
    、第三項所規定。再按「個人或營利事業欠繳應納稅捐，而提起行政救濟者，在
    行政救濟終結前，原則上應免予限制該欠稅人或欠稅營利事業負責人出境，但有
    左列情形之一，且合於限制欠稅人或欠稅營利事業負責人出境實施辦法」第二條
    第三項規定之限制出境標準者，應予限制出境：（一）納稅義務人經復查決定仍
    有應納稅額，而未繳納半數或提供相當擔保而提起訴願，經審酌確有限制出境之
    必要者。（二）欠稅人或欠稅營利事業之負責人有潛逃國外，或隱匿或移轉財產
    以逃避稅捐執行之跡象者。」為被告八十五年八月十五日臺財稅第八五一九一五
    ○三六號函所規定。
二、經查：
(一)、原告為負責人之金太旺公司八十七年度營利事業所得稅原核定應納本稅二、二二
    三、一九二元，金太旺公司不服，提起復查，惟逾期未能提示帳證供查核，經被
    告所屬臺灣省北區國稅局於八十九年十月二十七日作成北區國稅法第00000
    000號復查決定書，仍維持原核定，應補本稅二、二二三、一九二元，另加計
    行政救濟利息七八、五八一元。該筆稅款繳款書併同復查決定書於八十九年十二
    月四日合法送達，有金太旺公司簽收單在卷可稽，上開稅款金太旺公司雖於九十
    年一月十五日提起訴願，但並未依稅捐稽徵法第三十九條規定對復查決定之應納
    稅額繳納半數或提供相當擔保，截至九十年八月八日止累計欠稅額二、七○七、
    三九八元（含行政救濟利息、滯納金、滯納利息），已達限制出境實施辦法第二
    條第三項所定限制營利事業負責人出境之金額標準，被告所屬臺灣省北區國稅局
    遂依前揭規定，於九十年八月二十日函報經被告函轉境管局限制原告出境，依法
    並無違誤。原告主張並無潛逃國外，或隱匿、移轉財產以逃避稅捐執行之跡象，
    云云即不得限制出境云云，顯係誤解。
(二)、況金太旺公司對上開八十九年十月二十七日作成北區國稅法第00000000
    號復查決定書不服所提訴願，亦經被告以台財訴字第○九○○○○七八四八號訴
    願決定書為訴願不受理之決定，原告未再提起行政訴訟而核課確定，此有該訴願
    決定書可查，金太旺公司確定之欠稅金額已逾限制出境實施辦法第二條第一項之
    新台幣一百五十萬元之標準，經核與限制出境實施辦法第五條解除限制出境規定
    不符，仍應繼續限制訴願人出境。
(三)、原告主張：委託龍瀚會計事務所記帳，因記帳業者涉嫌虛開原告之統一發票販售
    圖利，並虛列營利事業所得稅結算申報之營業額，導致核定之營利事業所得稅應
    納稅額超過真實應納稅額，經原告於八十九年九月二十二日向被告所屬臺灣省北
    區國稅局提出檢舉云云，惟查：金太旺公司八十七年度營利事業所得稅業已確定
    ，已如前述，至於是否得予更正，係屬另事，況被告所屬臺灣省北區國稅局並未
    為任何更正之行政處分，自亦不得為原告解免限制出境之理由。
(四)、另有關營業稅部分，原告於八十九年十二月八日申請更正，固經臺北縣稅捐稽徵
    處聯查組專案稽查中，但本件確定之稅額係金太旺公司八十七年度營利事業所得
    稅與營業稅欠稅額多少無關，營業稅額縱有變更，亦不足作為原告有利之理由。
三、從而，被告依首揭規定，限制原告出境，並無不合。訴願決定遞予駁回，亦無違
    誤，均應予維持。本件原告之訴為無理由，應予駁回。
據上論結，本件原告之訴為無理由，爰依行政訴訟法第九十八條第三項前段，判決如
主文。
中      華      民      國    九十二    年      三      月    二十一    日
                                臺 北 高 等 行 政 法 院  第 五 庭
                                            審 判 長 法  官  張瓊文
                                                     法  官  帥嘉寶
                                                     法  官  劉介中
右為正本係照原本作成。
如不服本判決，應於送達後二十日內，向本院提出上訴狀並表明上訴理由，如於本判
決宣示後送達前提起上訴者，應於判決送達後二十日內補提上訴理由書（須按他造人
數附繕本）。
中      華      民      國    九十二    年      三      月    二十一    日
                                                     書記官  黃明和


司法院資訊處製作；財團法人民間司法改革基金會備份。
